【裁判字號】    98,訴,363
【裁判日期】    980227
【裁判案由】    違反毒品危害防制條例
【裁判全文】
臺灣彰化地方法院刑事判決               98年度訴字第363號
公  訴  人  臺灣彰化地方法院檢察署檢察官
被      告  甲○○
                      號
上列被告因違反毒品危害防制條例案件，經檢察官提起公訴（98
年度毒偵字第60號），本院改依簡式審判程序判決如下：
    主  文
甲○○施用第一級毒品，累犯，處有期徒刑壹年陸月。
    事  實
一、甲○○前於民國89年間，因施用毒品案件，經本院裁定移送
    觀察、勒戒後，認無繼續施用毒品傾向，於89年2月3日，由
    臺灣彰化地方法院檢察署檢察官為不起訴處分；又於94年間
    ，再次因施用毒品被查獲，為本院裁定送觀察勒戒後，仍認
    無繼續施用傾向，於同年12月14日執行完畢釋放，並由臺灣
    彰化地方法院檢察署檢察官以94年度毒偵字第5745號為不起
    訴處分確定；復於前開觀察勒戒執行完畢5年內之95年間，
    因連續施用第一級毒品案件，先經本院以95年度訴字第922
    號判處有期徒刑7月確定；嗣於同年再因違反毒品危害防制
    條例案件，經本院以95年度訴字第1411號分別判處有期徒刑
    9 月、2月，應執行有期徒刑10月確定，上揭2案之罪，經本
    院裁定定應執行有期徒刑1年4月確定後，併同其95年間所犯
    詐欺罪為台灣嘉義地方法院所判處之拘役30日移送執行，並
    於96年6月29日因縮短刑期假釋出監並付保護管束，原因另
    案應撤銷假釋執行殘刑4月29日，然經依中華民國九十六年
    罪犯減刑條例聲請本院以96年度聲減字第4057號裁定就前揭
    各罪分別減為有期徒刑3月15日、4月15日、1月、15日，應
    執行有期徒刑8月及拘役15日確定，致已無殘餘刑期可供執
    行，檢察官未再指揮執行，而於96年7月16日視為已執行完
    畢。詎其仍不知悔改，仍繼續施用毒品不輟，先於97年6月
    間，因施用一級毒品，為本院判處有期徒刑1年2月，其上訴
    後，為台灣高等法院台中分院於同年10月21日駁回其上訴確
    定，猶未能使其戒惕，竟復基於施用一級毒品之犯意，於97
    年12月7日晚間6時許，在其位於彰化縣員林鎮○○里○○路
    1 巷20弄39號住處，以針筒注射之方式施用第一級毒品海洛
    因1次（針筒已丟棄而滅失）。嗣於97年12月9日下午1時許
    ，為警持臺灣彰化地方法院檢察署檢察官核發之強制採驗尿
    液許可書，在前開處所強制其至彰化縣警察局員林分局，採
    集尿液檢體送鑑驗，結果呈可待因及嗎啡陽性反應，始悉上
    情。
二、案經彰化縣警察局員林分局報請臺灣彰化地方法院檢察署檢
    察官偵查起訴。
    理  由
一、按除被告所犯為死刑、無期徒刑、最輕本刑為3 年以上有期
    徒刑之罪或高等法院管轄第1 審案件者外，於刑事訴訟法第
    273 條第1 項程序進行中，被告先就被訴事實為有罪之陳述
    時，審判長得告知被告簡式審判程序之旨，並聽取當事人、
    代理人、辯護人及輔佐人之意見後，裁定進行簡式審判程序
    ；除簡式審判程序及簡易程序案件外，第1 審應行合議審判
    ，刑事訴訟法第273 條之1 第1 項、第284 條之1 分別定有
    明文。本件被告甲○○所犯係死刑、無期徒刑、最輕本刑為
    3 年以上有期徒刑或高等法院管轄第1 審案件以外之罪，並
    於本院行準備程序時就被訴事實為有罪之陳述，本院合議庭
    依前揭規定，經評議結果，裁定改由受命法官獨任行簡式審
    判程序，先予敘明。
二、上揭事實，業據被告甲○○迭於警、偵訊及本院行準備程序
    與審理時均坦承不諱，且其於97年12月9 日為警查獲時所採
    取之尿液，經送鑑驗結果，確呈嗎啡及可待因陽性反應，此
    有彰化縣警察局員林分局委託檢驗尿液代號與真實姓名對照
    證單及詮昕科技股份有限公司97年12月18日所出具之濫用藥
    物尿液檢驗報告各1紙附卷可稽，應認被告之自白確與事實
    相符，洵堪採信。
三、次按施用第一、二級毒品為犯罪行為，毒品危害防制條例第
    10條定有處罰明文。故施用第一、二級毒品者，依前揭規定
    本應科以刑罰。惟基於刑事政策，對合於一定條件之施用者
    ，則依同條例第20條、第23條之規定，施以觀察、勒戒及強
    制戒治之保安處分。又毒品危害防制條例於92年7月9日修正
    公布，自93年1月9日施行，其中第20條、第23條將施用毒品
    之刑事處遇程序，區分為「初犯」及「5年內再犯」、「5年
    後再犯」。依其立法理由之說明：「初犯」，經觀察、勒戒
    或強制戒治後，應為不起訴處分或不付審理之裁定；經觀察
    、勒戒或強制戒治執行完畢釋放後，「5年內再犯」者，因
    其再犯率甚高，原實施之觀察、勒戒及強制戒治既已無法收
    其實效，爰依法追訴或裁定交付審理。至於經觀察、勒戒或
    強制戒治執行完畢釋放後，「5年後再犯」者，前所實施之
    觀察、勒戒或強制戒治已足以遮斷其施用毒品之毒癮，為期
    自新及協助其斷除毒癮，仍適用「初犯」規定，先經觀察、
    勒戒或強制戒治之程序。從而依修正後之規定，僅限於「初
    犯」及「5 年後再犯」2 種情形，始應先經觀察、勒戒或強
    制戒治程序。倘被告於5 年內已再犯，經依法追訴處罰，縱
    其第3 次（或第3 次以上）再度施用毒品之時間，在初犯經
    觀察、勒戒或強制戒治執行完畢釋放5 年以後，已不合於「
    5 年後再犯」之規定，且因已於「5 年內再犯」，顯見其再
    犯率甚高，原實施觀察、勒戒或強制戒治，已無法收其實效
    ，即應依該條例第10條處罰（最高法院95年度第7 次刑事庭
    會議及97年度第5 次刑事庭會議決議參照）。查本件被告前
    因施用毒品案件，2度經本院裁定移送觀察、勒戒後，認無
    繼續施用毒品傾向，分別於89年2月3日及94年12月14日執行
    完畢釋放，並由臺灣彰化地方法院檢察署檢察官為不起訴處
    分確定，復於前開觀察勒戒執行完畢5年內之95年間，因連
    續施用第一級毒品與施用第一級毒品及第二級毒品案件，先
    經本院以95年度訴字第922號判處有期徒刑7月確定，又為本
    院判處有期徒刑9月、2月確定等情，有臺灣高等法院被告前
    案紀錄表及臺灣彰化地方法院檢察署刑案資料查註紀錄表各
    1份在卷足憑，而被告本件施用第一級毒品之犯行，係在前
    次觀察勒戒執行完畢5年內所犯，並曾因施用毒品案件經法
    院宣示判決並確定，已詳述如前，則揆諸前揭決議意旨，均
    毋須再重新施予觀察、勒戒或強制戒治之處遇程序，逕以訴
    追處罰，應予依法論科。
四、核被告甲○○所為，係犯毒品危害防制條例第10條第1項之
    施用第一級毒品罪。被告為施用毒品而持有第一級毒品，其
    持有之低度行為應為施用之高度行為所吸收，不另論罪。再
    查被告有上開犯罪事實欄所載之前科紀錄，而於96年7月16
    日執行完畢等情，有臺灣彰化地方法院檢察署刑案資料查註
    紀錄表及臺灣高等法院被告前案紀錄表各1份附卷可稽，被
    告於受有期徒刑之執行完畢後，5年內故意再犯本件有期徒
    刑以上之罪，為累犯，應依刑法第47條第1項之規定，加重
    其刑。爰審酌被告前曾有施用毒品等罪行，2度經送觀察、
    勒戒後，猶不知悔改，仍施用毒品不輟，不僅戕害自身健康
    ，更辜負國家將之視為病人，並施以長時間之勒戒處遇之苦
    心，且查其近年來被查獲施用毒品之頻率比之前數年更為密
    集，本次又係在其前案施用毒品犯行受重處有期徒刑1年2月
    判決確定後，再次被查獲，顯然其欠缺戒除毒癮之決心，亦
    可見先前之處罰，仍不足對其產生教化、反省及戒惕之效果
    ，本尋無再予輕縱之理由，非施予較長期之隔離處分，恐無
    法促其在誘惑四起之社會生活中，萌生戒毒之毅力與勇氣，
    但念其施用毒品行為對他人權益之侵害尚屬有限，且施用毒
    品之人常因陷於毒品之誘惑而有成癮性，致難以自拔，故本
    院在審前述兩難之情境下，並參酌其業於警、偵訊中及本院
    行準備程序與審理時均已坦承犯行之態度，暨其犯罪動機、
    目的、手段、施用次數及其智識程度、生活狀況等一切情狀
    ，量處如主文所示之刑，望其自省而生懲警之效。至被告施
    打毒品所用之注射針筒1支，業為被告丟棄而滅失，此據其
    供明在卷，無從併予宣告沒收，附此敘明。
據上論斷，應依刑事訴訟法第 273 條之1 第1 項、第299 條第1
項前段，毒品危害防制條例第10條第1 項，刑法第11條前段、第
47條第1 項，判決如主文。
本案經檢察官蔡曉崙到庭執行職務。
中    華    民    國    98    年    2     月    27    日
                  刑事第九庭    法  官  葛永輝
以上正本證明與原本無異。
如不服本判決應於收受判決後10日內，向本院提出上訴書狀，並
應敘述具體理由; 其未敘述上訴理由者，應於上訴期間屆滿後20
日內向本院補提理由書（均須按他造當事人之人數附繕本）「切
勿逕送上級法院」。
中    華    民    國    98    年    2     月    27    日
                                 書記官  黃幼華
附錄本案論罪科刑法條全文：
毒品危害防制條例第10條
施用第一級毒品者，處六月以上五年以下有期徒刑。
施用第二級毒品者，處三年以下有期徒刑。


司法院資訊處製作；財團法人民間司法改革基金會備份。
